臺灣士林地方法院交通事件裁定　　　 100年度交聲字第1102號
原處分機關　臺北市交通事件裁決所
異 議 人　　葉國龍
即受處分人
上列受處分人因違反道路交通管理處罰條例案件，對於臺北市交
通事件裁決所100年10月24日所為北市裁催字第裁22-A00YGT452
號處分（原舉發通知單案號：北市警交大字第A00YGT452號），
聲明異議，本院裁定如下：
    主  文
異議駁回。
    理  由
一、按汽車駕駛人駕駛執照逾有效期間仍駕車者，處新臺幣（下
    同）1,800 元以上3,600 元以下罰鍰，並禁止其駕駛，並應
    扣繳其駕駛執照，道路交通管理處罰條例第22條第1 項第7
    款、第2 項定有明文。次按汽車駕駛執照自發照之日起每滿
    6 年換發1 次，汽車駕駛人應於有效期間屆滿前後1 個月內
    向公路監理機關申請換發新照，道路交通安全規則第52條第
    1 項前段亦定有明文。
二、原處分意旨略以：異議人即受處分人葉國龍騎乘車號GKT-52
    9 號重型機車，於民國100 年7 月24日上午10時55分，在臺
    北市內湖區○○○路○ 段，經臺北市政府警察局內湖分局交
    通隊員警舉發「駕駛執照逾有效期間仍駕車」之違規，爰依
    道路交通管理處罰條例第22條第1 項第7 款規定，裁處罰鍰
    2, 300元整，並扣繳駕駛執照。
三、異議意旨略以：異議人於上開警方舉發時，係因騎車行經上
    開路段，被第三人高志明過失駕車撞擊，高志明當場承認有
    過失，並賠償異議人車損及醫藥費，到場處理車禍員警摯發
    本件舉發單時，異議人有告知其在98年6 月8 日有提異議案
    件於本院，故其本人駕照現無法更換，但警員堅持開單，本
    件車禍肇因現場號誌燈臨時故障，然警員製作交通筆錄並未
    詳述云云，爰聲明異議，請求撤銷原處分。
四、經查：
（一）本案異議人於上開時、地騎車經警摯單舉發時，所持機車
      駕照發照日期85年9 月26日，有效期限為91年12月12日等
      情，此有臺北市裁決所機車駕駛人駕照查詢資料1 份在卷
      可稽，而異議人逾期未申請補發，於上開受舉發時、地騎
      乘機車經警舉發查開立本案違規單之事實，堪信為真。
（二）至異議人雖以警員到場摯單舉發時，其係騎車遭第三人高
      志明過失駕車撞擊以及現場號誌設備有故障等原因肇致車
      禍之發生，以及其於98年間有向本院提出異議無法換照等
      情置辯，然查：
  1、按「人民違反法律上之義務而應受行政罰之行為，法律無
     特別規定時，雖不以出於故意為必要，仍須以過失為其責
     任條件。但應受行政罰之行為，僅須違反禁止規定或作為
     義務，而不以發生損害或危險為其要件者，推定為有過失
     ，於行為人不能舉證證明自己無過失時，即應受處罰。」
     司法院大法官會議釋字第275 號解釋文足供參照。本件異
     議人所辯警發摯單舉發之過程，係因其騎車遭第三人過失
     駕車等情遭撞所致，僅係攸關其騎車發生車禍過失責任之
     認定，與警方摯單舉發本案異議人於上開時、地騎車時，
     所持駕駛執照逾有效期間仍駕車之違規行為之事實無涉，
     故異議人以其騎車發生車禍無過失，主張其無處分書所載
     之違規事實，所辯自不可採。
 2、另異議人雖辯以其有於98年6 月8 日向本院提出異議等案件
    ，無法換照等情，然查，交通部製發之汽機車駕駛執照，於
    左下方均有以紅字明顯書寫「有效日期」之欄位，並記載駕
    駛人所持有駕駛執照之有效日期，故本件異議人於正常持有
    使用駕駛執照之情況下，本應自行注意駕駛執照之有效期間
    並辦理換照之注意義務，異議人亦未舉證其就未發現駕照逾
    期乙節全無過失，參照前揭說明，即推定其有過失甚明。至
    異議人雖提出蓋有本院98年6 月8 日收狀章戳之收據1 份，
    然依上開收據，無從得知異議人所辯其向本院民事庭提出之
    相關異議案件究竟屬何種案件？無法換照之原因為何？況查
    ，異議人所持之駕照係自91年12月12日後起即逾期而未依法
    申請換照，顯與其所稱因向本院民事庭提出相關異議案件無
    相當因果關係，自難認異議人所辯屬實可採。是本案異議人
    確有使用逾期駕照騎乘機車之違規行為，堪以認定。
（三）綜上所述，異議人於上開時、地因有駕駛執照逾有效期間
      仍駕車之違規行為，應堪予認定，異議人為此聲明異議，
      為無理由，應予駁回。
五、據上論斷，應依道路交通案件處理辦法第19條，裁定如主文
    。
中    華    民    國   100    年    11    月    30    日
                          交通法庭    法  官  張嘉芬
以上正本證明與原本無異
如不服本裁定應於送達後5日內向本院提出抗告狀
                                      書記官  夏珍珍
中    華    民    國   100    年    12    月    2     日